臺灣臺北地方法院刑事判決
110年度易字第468號
公  訴  人  臺灣臺北地方檢察署檢察官
被      告  謝忠達


            劉秭安


上列被告等因違反毒品危害防制條例案件，經檢察官聲請以簡易
判決處刑（110年度偵字第11210號），本院認為不宜以簡易判決
處刑（110年度簡字第1244號），改依通常程序審理，判決如下
：
    主  文
劉秭安持有第二級毒品，累犯，處拘役貳拾日，如易科罰金，以
新臺幣壹仟元折算壹日。扣案如附表所示之物均沒收銷燬。
謝忠達無罪。
    事  實
一、劉秭安明知甲基安非他命係毒品危害防制條例第2條第2項第
    2款所稱之第二級毒品，依法不得持有，竟基於持有第二級
    毒品之犯意，於民國110年4月5日凌晨1時35分前之不詳時間
    ，以不詳方式取得含微量（純度未達1%，無法估算純質淨重
    ）第二級毒品甲基安非他命成分之毒品果汁包9包（驗前淨
    重20.38公克、驗餘淨重19.67公克）而持有之。嗣其於110
    年4月5日凌晨1時35分許，搭乘由謝忠達所駕駛之車牌號碼0
    00-0000號自用小客車行經臺北市萬華區環河南路2段與桂林
    路口時為警方攔檢盤查，警方經劉秭安同意後執行搜索，於
    其隨身包包內扣得前開含微量第二級毒品甲基安非他命成分
    之毒品果汁包9包（驗前淨重20.38公克、驗餘淨重19.67公
    克），始查悉前情。
二、案經臺北市政府警察局萬華分局報告臺灣臺北地方檢察署檢
    察官偵查後聲請簡易判決處刑。
    理  由
壹、有罪部分
一、證據能力
(一)按被告以外之人於審判外之言詞或書面陳述，除法律有規定
    者外，不得作為證據；又被告以外之人於審判外之陳述，雖
    不符同法第159條之1至第159條之4之規定，而經當事人於審
    判程序同意作為證據，法院審酌該言詞陳述或書面陳述作成
    時之情況，認為適當者，亦得為證據；而當事人、代理人或
    辯護人於法院調查證據時，知有第159條第1項不得為證據之
    情形，而未於言詞辯論終結前聲明異議者，視為有前項之同
    意，刑事訴訟法第159條第1項、第159條之5分別定有明文。
    查本案檢察官及被告劉秭安於本院準備程序均同意本判決所
    引用被告以外之人於審判外之言詞或書面陳述均有證據能力
    （見本院110年度易字第468號卷【下稱易字卷】二第27至29
    頁），本院審酌該等具有傳聞證據性質之證據，其取得過程
    並無瑕疵，與待證事實具有關聯性，證明力非明顯過低，以
    之作為證據係屬適當，認均得為證據。
(二)至於本判決所引用之非供述證據部分，與本案均有關連性，
    亦無證據證明係實施刑事訴訟程序之公務員以不法方式所取
    得，依刑事訴訟法第158條之4之反面解釋，當有證據能力，
    復於本院審理時，提示並告以要旨，使檢察官及被告劉秭安
    充分表示意見，自得為證據使用。
二、上揭事實，業據被告劉秭安於本院準備程序及審理時均坦承
    不諱（見易字卷二第30頁、第43至44頁），查獲過程亦與共
    同被告謝忠達於警詢之供述內容大致相符（見110年度偵字
    第11210號卷【下稱偵查卷】第21至22頁），並有自願受搜
    索同意書1紙、臺北市政府警察局保安警察大隊搜索扣押筆
    錄暨扣押物品目錄表1份、採證照片11張、內政部警政署刑
    事警察局110年4月27日刑鑑字第1100036778號鑑定書1份在
    卷可稽（見偵查卷第13至16頁、第35頁、第37頁反面、第72
    頁），且有含微量第二級毒品甲基安非他命成分之毒品果汁
    包9包（驗前淨重20.38公克、驗餘淨重19.67公克）扣案可
    資佐證，足見被告劉秭安之任意性自白，應與事實相符，而
    可採信。至被告劉秭安遭警查獲後，於110年4月5月凌晨3時
    22分許為警採尿送驗，檢驗結果雖呈安非他命、甲基安非他
    命陽性反應一節，有勘察採證同意書、台灣尖端先進生技醫
    藥股份有限公司110年4月16日濫用藥物檢驗報告及臺北市政
    府警察局偵辦毒品案件尿液檢體委驗單在卷可憑（見偵查卷
    第18頁、第82至83頁），惟參諸被告劉秭安於本院審理時供
    稱：驗尿的毒品陽性反應是因為那幾天我有上酒桌跟藥桌，
    扣案的果汁包我都沒有用過等語（見易字卷二第43頁），足
    認扣案如附表所示之毒品果汁包9包，係於另案施用甲基安
    非他命犯行之外，另構成持有第二級毒品罪，並非為另案施
    用第二級毒品甲基安非他命罪所吸收，應予敘明。綜上，本
    案事證明確，被告劉秭安犯行堪以認定，應依法論科。
三、論罪科刑
(一)按甲基安非他命為毒品危害防制條例第2條第2項第2款所規
    範之第二級毒品，未經許可，不得非法持有。核被告劉秭安
    所為，係犯毒品危害防制條例第11條第2項之持有第二級毒
    品罪。
(二)查被告劉秭安前因施用第二級毒品案件，經本院以108年度
    簡字第575號判決判處有期徒刑2月，上訴後經本院以108年
    度簡上字第80號判決駁回上訴而確定，於108年10月25日易
    科罰金執行完畢等情，有臺灣高等法院被告前案紀錄表在卷
    足徵，其於有期徒刑執行完畢5年內故意再犯本案有期徒刑
    以上之罪，依刑法第47條第1項規定成立累犯，而依大法官
    釋字第775號解釋意旨，考量被告劉秭安前開執行完畢案件
    亦係因違犯與本案同一罪質之毒品案件，可徵其仍未悛悔改
    正，依罪刑相當原則，本院認有加重其刑之必要，爰就其所
    為本案犯行加重其刑。
(三)爰審酌被告劉秭安持有毒品數量非鉅，並於犯罪後坦承犯行
    ，已知悔悟，兼衡其犯罪之動機、目的、手段，暨其自述商
    專畢業之智識程度，現在隔熱紙公司上班，月薪約新臺幣3
    萬元，未婚，需扶養父親及就讀國小的妹妹（見易字卷二第
    44頁）之家庭經濟生活狀況等一切情狀，量處如主文所示之
    刑，並諭知易科罰金之折算標準。
四、沒收
    扣案如附表所示含微量第二級毒品甲基安非他命成分之毒品
    果汁包9包，應依毒品危害防制條例第18條第1項前段規定，
    不問屬於犯罪行為人與否，宣告沒收銷燬之。    
貳、無罪部分
一、公訴意旨略以：被告謝忠達明知甲基安非他命係毒品危害防
    制條例第2條第2項第2款所稱之第二級毒品，依法不得持有
    ，竟基於持有第二級毒品甲基安非他命之犯意，於民國110
    年4月4日下午4時許前某時許，在不詳地點，向不詳之人取
    得摻有甲基安非他命之毒品果汁包9包(毛重29.02公克、淨
    重20.38公克)而持有之，並置於車牌號碼000-0000號自用小
    客車副駕駛座。復於110年4月4日下午4時許，在新北市三重
    區溪尾街路邊某處，搭載被告劉秭安，其見上開毒品置於副
    駕駛座，竟基於持有甲基安非他命之犯意，將之拾起置入隨
    身包內而持有之。嗣於110年4月5日凌晨1時40分許，被告謝
    忠達駕駛上揭車輛，行經臺北巿萬華區環河南路2段與桂林
    路交岔路口，因形跡可疑，為警查獲，在被告劉秭安隨身包
    內扣得上開毒品，因認被告謝忠達涉有毒品危害防制條例第
    11條第2項之持有第二級毒品罪嫌。   
二、按犯罪事實應依證據認定之，無證據不得認定犯罪事實；又
    不能證明被告犯罪或其行為不罰者，應諭知無罪之判決，刑
    事訴訟法第154條第2項、第301條第1項，分別定有明文。再
    按認定不利於被告之事實，須依積極證據，苟積極證據不足
    為不利於被告事實之認定時，即應為有利於被告之認定，更
    不必有何有利之證據，最高法院30年上字第816號判例可資
    參照。
三、公訴人認被告謝忠達涉有上開罪嫌，無非以被告劉秭安於警
    詢及偵訊時之供述、自願受搜索同意書、臺北市政府警察局
    保安警察大隊搜索扣押筆錄暨扣押物品目錄表、內政部警政
    署刑事警察局110年4月27日刑鑑字第1100036778號鑑定書等
    為其論據。
四、訊據被告謝忠達堅決否認有何持有第二級毒品之犯行，辯稱
    ：我不知道被告劉秭安的包包裡有毒品，警詢及偵訊筆錄是
    我跟被告劉秭安討論過才那樣說，並非事實，當時我們是比
    較為彼此著想，我知道被告劉秭安還在緩刑期內，被告劉秭
    安知道我有另外一件持有毒品，所以當時我們講出在車上撿
    到毒品是想要推給第三人的想法等語。
五、經查：
(一)被告劉秭安固於警詢時供稱：我不知道扣案的毒品果汁包是
    誰的，毒品果汁包原本就放置在副駕駛座椅下面，因為被告
    謝忠達車子內很亂，所以我才會放在我的包包內，我上車後
    沒多久就發現毒品果汁包，我有問被告謝忠達這是什麼東西
    ，他說他也不知道，也不知道東西是誰的等語（見偵查卷第
    9至10頁）；於偵訊時復供稱：我跟被告謝忠達以前是男 女
    朋友，現在是普通朋友，我在被告謝忠達車上發現一包夾鏈
    包，我不知道裡面是毒品，我沒有打開來看，因為掉在 副
    駕駛座的地上，我就把它撿起來放進包包，我問被告謝 忠
    達是誰的，他說他不知道，可能是他朋友掉在他車上的等語
    （見偵查卷第60頁）。惟於本院審理時則具結證稱：110年4
    月5日凌晨坐被告謝忠達的車遇到警察執行酒駕臨檢盤查，
    警察查我前科，帶我去外面搜身，叫我把包包的東西倒出來
    ，我全部照做，警察就看到有毒品果汁包，警察說這是什麼
    ，我說我不知道，警察說應該是毒品，問我跟被告謝忠達要
    不要去旁邊討論一下對我們自己比較有利的說法，我們討論
    時間很短，幾乎不到2分鐘，只是因為我有案底，討論的時
    候就是往我們2個有利的方向，但是2分鐘內也討論不出什麼
    ，後來我們就跟警察說是從副駕駛座下面撿到的，討論結果
    就是我在警詢筆錄說的，我不確定毒品果汁包是何時取得的
    ，我上車後包包就放在駕駛座上沒有打開，被告謝忠達不知
    道裡面有毒品果汁包等語（見易字卷二第35至38頁），顯見
    被告劉秭安於警詢、偵訊所為之供述，係為求脫免己身罪責
    ，而虛構在被告謝忠達車內副駕駛座地上撿到毒品果汁包之
    不實情節，並不可信，應以其在本院審理時之證述較為可採
    。
(二)至公訴人所舉自願受搜索同意書、臺北市政府警察局保安警
    察大隊搜索扣押筆錄暨扣押物品目錄表，僅能證明被告謝忠
    達、劉秭安同意警方搜索，且在被告劉秭安之隨身包包內扣
    得毒品果汁包9包，內政部警政署刑事警察局110年4月27日
    刑鑑字第1100036778號鑑定書僅能說明扣案毒品果汁包9包
    含有第二級毒品甲基安非他命成分，尚無法證明扣案毒品果
    汁包9包為被告謝忠達所持有，均不足憑為不利於被告謝忠
    達認定之依據。
(三)綜上所述，被告劉秭安已坦承扣案毒品果汁包9包為其所持
    有，且於本院審理時證述被告謝忠達不知道其隨身包包內有
    毒品果汁包9包等語，故公訴人所為舉證尚不足以證明被告
    謝忠達有何持有第二級毒品之行為。此外，復查無其他積極
    證據證明被告謝忠達有公訴人所指犯行，應屬不能證明被告
    謝忠達犯罪，揆諸前揭法條及判例意旨，爰為無罪之諭知。
        
據上論斷，應依刑事訴訟法第452條、第299條第1項前段、第301
條第1項，毒品危害防制條例第11條第2項、第18條第1項前段，
刑法第11條、第47條第1項、第41條第1項前段，判決如主文。
本件經檢察官江宇程聲請簡易判決處刑，檢察官張友寧到庭執行
職務。
中　　華　　民　　國　　110 　年　　10　　月　　25　　日
　　　　　　　　　刑事第五庭    法　官　李小芬
上正本證明與原本無異。
如不服本判決應於收受送達後20日內向本院提出上訴書狀，並應
敘述具體理由；其未敘述上訴理由者，應於上訴期間屆滿後20日
內向本院補提理由書（均須按他造當事人之人數附繕本）「切勿
逕送上級法院」。因疫情而遲誤不變期間，得向法院聲請回復原
狀。
                                書記官  許婉如
中　　華　　民　　國　　110 　年　　10　　月　 　25   日
附錄所犯法條：
毒品危害防制條例第11條第2項
附表：
扣案物及數量 鑑定成分及重量 白色印有綠色哈密瓜圖案包裝之毒品果汁包9包 驗前淨重20.38公克、驗餘淨重19.67公克，檢出微量第二級毒品甲基安非他命成分，微量係為純度未達1％，故無法據以估算純質淨重。